【裁判字號】    97,上易,2143
【裁判日期】    971031
【裁判案由】    竊盜
【裁判全文】
臺灣高等法院刑事判決                97年度上易字第2143號
上  訴  人
即  被  告  甲○○
                      樓
                    現於臺灣新店戒治所
上列上訴人因竊盜案件，不服臺灣臺北地方法院九十七年度易字
第二○一七號，中華民國九十七年七月二十八日第一審判決（起
訴案號：臺灣臺北地方法院檢察署九十七年度偵字第一○六九四
號），提起上訴，本院判決如下：
    主  文
原判決撤銷。
甲○○攜帶兇器、毀越安全設備竊盜，累犯，處有期徒刑壹年肆
月。
    犯罪事實
甲○○意圖為自己不法之所有，於民國（下同）九十六年八月十
二日中午十二時許，攜帶不知為何人所有客觀上足對人之生命、
身體、安全構成威脅，具有危險性之破壞剪，前往乙○○位於臺
北市○○區○○路三段一八五巷十一弄六號一樓住處，持上開破
壞剪剪斷該屋後陽台鐵窗欄杆後，再踰越屬安全設備之鐵窗及窗
戶，潛入屋內竊取ＢＥＮＱ牌ＤＣ三四一○型數位相機一部（價
值約五千元）、金項鍊一條（價值約八千元）、金戒指一只（價
值約三千元）等物得手後逃逸。
嗣乙○○於九十六年八月十二日下午十六時許返家，發現家中擺
設遭人翻動且後陽台鐵窗遭人撬開、破壞，旋報警處理，經警在
現場被撬開之鐵窗欄杆上採得可資比對之可疑指紋，送請內政部
警政署刑事警察局鑑驗比對後，發現遭破壞之後陽台鐵窗欄杆上
遺留之新鮮指紋，與該局檔案內甲○○之右中、右環指指紋相符
，而循線查獲。
    理  由
甲、程序部分：
  壹、按判決書應分別記載裁判之主文與理由；有罪之判決書並
      應記載「犯罪事實」，且得與理由合併記載，為九十三年
      六月二十三日修正之刑事訴訟法第三百零八條所明定，參
      諸其立法理由為：刑事有罪判決所應記載之事實應係賦予
      法律評價而經取捨並「符合犯罪構成要件」之具體社會事
      實，爰參考日本刑事訴訟法第三百三十五條第一項之立法
      例，將原條文後段所定「並應記載事實」修正為「並應記
      載犯罪事實」，以臻明確。
      按關於非屬犯罪構成要件之犯罪細節，並不屬於有罪判決
      書必要記載之事項，自亦非判決理由所應敘述之範圍（最
      高法院九十四年台上字第六三三八號判決參照）；次按，
      有罪判決書應記載之「犯罪事實」，應係指符合犯罪構成
      要件之具體社會事實，如被告犯罪之時間、地點、手段以
      及其他該當於犯罪構成要件而足資認定既判力範圍之具體
      社會事實；至於構成要件以外之其他適用法律事實，例如
      ：刑罰之加重或減輕事由，可無須在「犯罪事實」欄中記
      載，僅於理由內依刑事訴訟法第三百十條第四款記載其理
      由即足（最高法院九十四年台非第一五二號判決參照），
      合先敘明。
  貳、證據能力認定（參見附表所列證據清單）：
    一、本件證據一被告之供述，被告並未主張無證據能力；另
        證據二至證據五除警訊筆錄外，分別符合刑事訴訟法第
        一百五十九條之一、第一百五十九條之四之傳聞法則之
        例外規定，而均得作為本件之證據。
    二、次按被告以外之人於審判外之陳述，雖不符前四條之規
        定，而經當事人於審判程序同意作為證據，法院審酌該
        言詞陳述或書面陳述作成時之情況，認為適當者，亦得
        為證據；又當事人、代理人或辯護人於法院調查證據時
        ，知有第一百五十九條第一項不得為證據之情形，而未
        於言詞辯論終結前聲明異議者，視為有前項之同意，刑
        事訴訟法第一百五十九條之五第一項、第二項分別定有
        明文。
        查證據二：證人乙○○於警詢時之陳述，雖屬被告以外
        之人於審判外之言詞陳述，惟被告甲○○未於本院言詞
        辯論終結前就相關證據無證據能力，聲明異議，依上開
        規定，即視為同意於審判程序作為證據，復經本院審酌
        陳述作成時之情況，認為適當，而認得作為本件之證據
        。
    三、證據六被告並未於本院言詞辯論終結前表示無證據能力
        ，復查其取得過程無何明顯瑕疵，而應可作為本件之證
        據。
乙、認定犯罪構成要件事實所憑之證據及其認定之理由：
  一、訊據被告坦承上開竊盜犯行不諱（參見本院卷第三十四頁
      反面），核與證人乙○○於警詢時證述情節相符（見偵卷
      第七頁）；又上開住處發現遭竊後之當日（即九十六年八
      月十二日）十八時許，經臺北市政府警察局文山第二分局
      員警許文龍親至現場勘查，在前揭住宅被撬開之後陽台鐵
      窗欄杆上採得可資比對之可疑指紋二枚，送請內政部警政
      署刑事警察局進一步比對等情，業經證人許文龍於偵查中
      到庭證述甚詳（見偵卷第五十八頁至第五十九頁），復有
      臺北市政府警察局文山第二分局刑案現場勘查報告暨現場
      照片附卷可稽（見偵卷第三十一頁至第四十頁、第六十頁
      至第六十七頁）。而現場採獲之指紋，經送請內政部警政
      署刑事警察局以指紋電腦比對法、指紋特徵點比對法鑑驗
      ，再經人工確認，鐵窗欄杆所採獲之二枚指紋，與檔存之
      被告指紋卡之右中、右環指指紋相符，此有內政部警政署
      刑事警察局九十六年十月三十一日刑紋字第○九六○一六
      四三七九號鑑驗書在卷可查（見偵卷第二十五頁至第二十
      七頁），亦堪佐證。
  二、綜上所述，本件事證明確，被告竊盜犯行，洵堪認定。
丙、適用法律：
  一、按刑法第三百二十一條第一項第二款所謂毀越安全設備，
      係指毀損或超越及踰越門扇牆垣以外之防閑設備而言，而
      鐵窗及窗戶為具有防閑作用，非其家由此進出之門，自屬
      該條款所定之其他安全設備。準此，本件被害人乙○○住
      處後陽台窗戶暨加裝之鐵窗具有防閑之功能，依一般社會
      觀念，係為防盜之設備，應屬門扇牆垣以外之防盜安全設
      備甚明。次按刑法第三百二十一條第一項第三款所規定之
      攜帶兇器竊盜罪，係以行為人攜帶兇器竊盜為其加重條件
      ，此所謂兇器，其種類並無限制，凡客觀上足對人之生命
      、身體、安全構成威脅，具有危險性之兇器均屬之，且祇
      須行竊時攜帶此種具有危險性之兇器為已足，並不以攜帶
      之初有行兇之意圖為必要（最高法院七十九年度台上字第
      五二五三號判例意旨可資參照）。依此，本件被告所持以
      行竊之工具雖未扣案，惟據被告自承係破壞剪，且既足已
      撬開、彎曲鐵窗欄杆，質地顯然堅硬、銳利，若持以行兇
      ，依一般社會觀念，自足以使人之身體、生命產生危險，
      堪認為具危險性之兇器。
      核被告所為係犯刑法第三百二十一條第一項第二、三款之
      攜帶兇器、毀越安全設備竊盜罪。
  二、累犯：查被告前於九十四年間因竊盜案件，經臺灣板橋地
      方法院判處有期徒刑六月，如易科罰金以銀元三百元（即
      新台幣九百元折算一日，於九十四年九月十六日確定後，
      於同年十一月二十五日易科罰金執行完畢等情，有本院被
      告前案紀錄表一份可稽，其於五年之內故意再犯有期徒刑
      以上之本罪，為累犯，應依刑法第四十七條第一項規定加
      重其刑。
丁、原判決撤銷之理由：
  壹、原審對被告論罪科刑之判決，固非無見。惟查：原審係以
      被告於本案竊盜犯行之前，於九十四年間因竊盜案件，經
      臺灣板橋地方法院判處有期徒刑六月，如易科罰金以銀元
      三百元（即新台幣九百元）折算一日，於九十六年十一月
      二十五日易科罰金執行完畢，復於本件竊盜犯行後之九十
      六年八月二十日、九月二十七日犯夜間侵入他人住宅竊取
      財物罪，另於九十六年九月十三日、十四日犯結夥三人以
      上之夜間攜帶兇器、毀壞安全設備侵入住宅竊盜罪，經原
      審分別判處有期徒刑一年、一年、一年、七月確定在案，
      此有本院被告前案紀錄表、原審九十七年度易字第二六七
      號、第一○六七號刑事判決各一份在卷可參。被告前因竊
      盜案件，經法院科處有期徒刑，甚且曾獲易科罰金之機會
      ，然未能有效遏止被告再犯，仍為本件竊盜犯行，並接連
      犯案，手段大同小異，顯見被告已長期溺於竊盜犯行，而
      產生不勞而獲之偏差心態，致將竊盜行為視以為常，甚且
      被告於本院審理時自承：之前跟著家人去做磁磚，父母車
      禍後沒工作，伊只能找臨時工，就沒工作等語（見原審九
      十七年七月十四日審理筆錄），其心態已生偏差甚明，足
      認被告已有犯竊盜罪之習慣，僅藉刑罰之執行尚不足以根
      絕其惡性；故應於刑之執行前，令被告入勞動場所強制工
      作，施以特別教化，使其養成勤勞之習慣、學習一技之長
      及正確之謀生觀念，改正不勞而獲之心態，避免再以行竊
      方式圖得生活所需，使其日後重返社會，能適應社會生活
      ，爰依竊盜犯贓物犯保安處分條例第三條第一項之規定，
      諭知於刑之執行前，令入勞動場所強制工作，以資矯治。
      按各國不少實證研究對於強制工作處分做過成效評估，證
      實強制工作處分所能達成的成效相當有限，經由強制工作
      的執行，並不能使懶惰或遊蕩者養成勞動習慣，因此德國
      在刑法修正中，乃將強制工作處分刪除（參見林山田著刑
      法通論第五四五頁），顯見強制工作已不符合保安處分之
      立法目的及時代潮流。
      再者，被告為本件竊盜行為前僅有一次竊盜之前科紀錄，
      雖於本件竊盜犯行之後另為四次竊盜行為，惟依罪責原則
      及預防社會危險目的之法律效果雙軌制，尚不得逕予列入
      評價，原審遽將其後四次竊盜行為列入評價而諭知於刑之
      執行前，令入勞動場所強制工作，尚有未洽。
  貳、被告先否認犯罪而提起上訴，嗣後則坦承犯罪，固無理由
      ，然原判決既有上揭不當之處，自應由本院予以撤銷改判
      。
  參、爰審酌被告之犯罪動機、目的係為牟取不法利益、犯罪時
      未受到任何刺激、犯罪手段平和、犯罪行為人之職業無業
      ；家庭經濟狀況勉持，生活狀況不正常、前有竊盜一次前
      科紀錄，品行並不良好、學歷為國中畢業，智識程度不高
      、犯罪行為人與被害人平日並不認識、犯罪行為人違反義
      務之程度中等、犯罪所產生危險或損害中等、犯罪後坦承
      犯行，態度良好等一切情狀，量處如主文所示之刑。
據上論斷，應依刑事訴訟法第三百六十九條第一項前段、第三百
六十四條、第二百九十九條第一項前段；刑法第三百二十一條第
一項第二款、第三款、第四十七條第一項，判決如主文。
本案經檢察官張啟彬到庭執行職務。
中    華    民    國    97    年     10   月    31    日
                  刑事第十八庭  審判長法  官  吳鴻章
                                      法  官  徐昌錦
                                      法  官  陳健順
以上正本證明與原本無異。
不得上訴。
                                      書記官  朱家惠
中    華    民    國    97    年    10    月    31    日
附錄論罪法條：
中華民國刑法第321條第1項第2款、第3款
（加重竊盜罪）
犯竊盜罪而有左列情形之一者，處六月以上、五年以下有期徒刑
：
一、於夜間侵入住宅或有人居住之建築物、船艦或隱匿其內而犯
之者。
二、毀越門扇、牆垣或其他安全設備而犯之者。
三、攜帶兇器而犯之者。
四、結夥三人以上而犯之者。
五、乘火災、水災或其他災害之際而犯之者。
六、在車站或埠頭而犯之者。
前項之未遂犯罰之。
附表：證據清單
      證據一：被告甲○○供述（警詢、偵訊、原審、本院）。
      證據二：證人乙○○證述（警詢）。
      證據三：證人許文龍證述（偵訊）。
      證據四：內政部警政署刑事警察局九十六年十月三十一日
              刑紋字第○九六○一六四三七九號鑑驗書。
      證據五：刑案現場勘查報告、勘查採證同意書、現場勘驗
              紀錄表、現場證物清單、照片。
      證據六：現場照片。


司法院資訊處製作；財團法人民間司法改革基金會備份。
